臺灣臺中地方法院刑事判決
111年度交訴字第5號
公  訴  人  臺灣臺中地方檢察署檢察官
被      告  陳孟詮



選任辯護人  張均溢律師（法扶律師）  
上列被告因過失致死案件，經檢察官提起公訴（110年度偵字第3
8366號），本院判決如下：
    主    文
乙○○犯駕駛人行經行人穿越道不依規定讓行人優先通行之過失致
人傷害罪，處拘役肆拾日，如易科罰金，以新臺幣壹仟元折算壹
日。
    犯罪事實
一、乙○○於民國110年7月6日中午12時許，駕駛車牌號碼000-000
    0號自用小客車，沿臺中市東區十甲路由東往西方向行駛，
    於同日中午12時6分許，行經臺中市東區十甲路與環中東路
    之交岔路口欲右轉進入環中東路時，其原應注意駕駛車輛行
    經行人穿越道，應讓行人先行。而依當時之天候為晴、光線
    為日間自然光，視距良好，並無不能注意之情事，竟疏於注
    意及此，而貿然左轉，致擦撞行走在其左側行人穿越道上與
    其同向之行人丁○○，丁○○因此倒地受有頭部及肢體挫擦傷之
    傷害，經送國軍臺中總醫院附設民眾診療服務處（下稱國軍
    總醫院）治療返家休養，至同年7月27日13時許，仍因嚴重
    肝疾及併發症、腎損傷等加重因子致心肺衰竭死亡（與本件
    車禍無相當因果關係）。乙○○於肇事後留在現場，並於有偵
    查犯罪權限之員警尚未發覺其為肇事者前，即主動向警方承
    認為肇事人，而自首接受裁判。
二、案經乙○○自首、丁○○之子丙○○提起告訴暨臺灣臺中地方檢察
    署檢察官檢察官相驗後自動偵查起訴。
    理    由
壹、證據能力
    按被告以外之人於審判外之陳述，雖不符前4條（即刑事訴
    訟法第159 條之1 至之4）之規定，而經當事人於審判程序
    同意作為證據，法院審酌該言詞陳述或書面陳述作成時之情
    況，認為適當者，亦得為證據。當事人、代理人或辯護人於
    法院調查證據時，知有第159條第1項不得為證據之情形，而
    未於言詞辯論終結前聲明異議者，視為有前項之同意，刑事
    訴訟法第159條之5定有明文。經查，公訴人、被告乙○○及辯
    護人於本院準備程序時，就本判決所引用下列各項屬於審判
    外陳述之證據，知有第159 條第1項不得為證據之情形，於
    準備程序迄至言詞辯論終結前均未聲明異議，本院審酌該等
    證據作成當時之過程、內容、功能等情況，均無不適當之情
    形，是依上開規定，認得作為本案證據。
貳、實體部分
一、訊據被告對上開過失撞傷被害人丁○○乙節坦承不諱（見相卷
    第27頁至第33頁、第61頁、第139頁至第140頁；本院卷一第
    74頁、第148頁、第172頁），核與證人即被害人丁○○（見相
    卷第63頁、第97頁至第99頁）、證人即告訴人丙○○證述相符
    （見相卷第35頁至第41頁、第140頁），並有國軍總醫院診
    斷證明書、道路交通事故現場圖、臺中市政府警察局第三分
    局道路交通事故調查報告表㈠、㈡、證號查詢汽車駕駛人、車
    號查詢汽車車籍、臺中市車禍行車事故鑑定委員會中市車鑑
    0000000案鑑定意見書各1份、錄影畫面翻拍照片6紙，現場
    蒐證照片8紙等附卷可稽（見相卷第43頁、第47頁至第51頁
    、第67頁至第79頁、第81頁至第83頁、第149頁至第150頁）
    ，足認被告自白與事實相符，本案事證明確，被告犯行堪以
    認定，應依法論罪科刑。
二、論罪科刑
　㈠核被告所為，係犯道路交通管理處罰條例第86條第1項、刑法
    第284條前段駕駛人行經行人穿越道不依規定讓行人優先通
    行之過失致人受傷罪，並應依道路交通管理處罰條例第86條
    第1項規定，加重其刑。
　㈡公訴意旨認被告本件係犯道路交通管理處罰條例第86條第1 
    項、刑法第276條之過失致人於死罪嫌。然按刑法上之過失
    ，其過失行為與結果間，在客觀上需有相當因果關係始得成
    立，所謂相當因果關係，係指依經驗法則，綜合行為當時所
    存在之一切事實，為客觀之事後審查，認為在一般情形下，
    有此環境、有此行為之同一條件，均可發生同一之結果者，
    則該條件即為發生結果之相當條件，行為與結果即有相當之
    因果關係。反之，若在一般情形下，有此同一條件存在，而
    依客觀之審查，認為不必皆發生此結果者，則該條件與結果
    不相當，不過為偶然之事實而已，其行為與結果間即無相當
    因果關係（最高法院76年台上字第192 號判例、101 年度台
    上字第5210號刑事判決可資參照）。又「客觀相當因果關係
    」係防止傳統條件理論可能造成不當擴大刑事責任之缺失，
    乃透過「相當性」規範性概念將事實歷程中不尋常或偶然發
    生之結果加以摒除，雖仍以條件因果關係作為基礎，但認為
    並非所有依序發生之前提事實均屬於造成「犯罪結果」之原
    因，僅在對結果發生具有一定程度或然率者，方能認為具有
    「相當性」。又「相當性」判斷上雖不嚴格要求該行為對結
    果發生必達到「必然如此」或「毫無例外」之程度，但至少
    依一般常情判斷仍須具備「通常如此」或「高度可能」之或
    然率，方屬之。查：
　　⒈被害人因本件車禍後送至國軍總醫院治療，經醫師診治後
      ，診斷被害人之傷勢為頭部及肢體挫擦傷，被害人當日即
      出院，嗣於同年月14日至國軍總醫院骨科複診，診斷結果
      為第五腰椎壓迫性骨折，又於同年月24日因背部疼痛而送
      國軍總醫院急診，經診治有急性肝衰竭併嚴重黃疸、急性
      腎衰竭併高血鉀、疑似總膽管結石、頭部及肢體擦挫傷等
      傷勢而住院，於同年月26日病危自動離院，於110年7月27
      日13時許，因嚴重肝疾及併發症、腰椎、腎損傷（加重因
      子）等傷勢，致心肺衰竭死亡等節，有國軍總醫院111年1
      月25日醫中企管字第1110000707號函暨所附病歷0份、診
      斷證明書3份、臺灣臺中地方檢察署相驗屍體證明書、檢
      驗報告書1紙、相驗照片6張在卷可查（見相卷第107頁、
      第113頁至第115頁、第119頁至第126頁、第157頁至第159
      頁；本院卷二全部）。相驗屍體證明書固記載被害人直接
      引起死亡之疾病或傷害為「心肺衰竭」，及引起上述死因
      之疾病或傷害先行原因為「嚴重肝疾及併發症、腰椎、腎
      損傷」。然觀乎國軍總醫院上開病歷及診斷證明書，被害
      人於111年7月24日送醫時之症狀與其於111年7月6日遭被
      告撞傷之傷勢有所出入，有上開病歷及國軍總醫院診斷證
      明書附卷可查（見相卷157頁；本院卷二全部），是被害
      人於111年7月24日送醫時之傷勢是否與本案車禍有關，非
      無疑義。
　　⒉被害人雖於111年7月14日至骨科複診時診斷出第五腰椎壓
      迫性骨折之傷勢（見相卷第159頁），然距本案車禍發生
      時間已久，該傷勢是否因本案車禍所致，不無有疑。另上
      開相驗屍體證明書上之「引起上述死因之疾病或傷害先行
      原因」欄雖有「腰椎」之記載（見相卷第107頁），然相
      驗屍體證明書上有「腎損傷（加重因子）」之記載，則該
      等文字係認定腰椎傷害為被告死因之加重因子，抑或認定
      腎損傷為加重因子，尚非無疑。又第五腰椎壓迫性骨折之
      傷勢，亦難推認有該等傷勢之人必然造成其因心肺衰竭死
      亡結果之相當可能性。揆諸前揭說明，自無可據相驗屍體
      證明書上有「腰椎」之文字，即認被告前述過失行為與被
      害人死亡結果間具有相當因果關係。
　　⒊況本件被害人死亡後未經病理解剖，以致無從究明被害人
      之死亡原因與被告過失傷害行為間有無因果關係，此節有
      法務部法醫研究所111年5 月10日法醫理字第11100029550
      號函1份附卷可查（見本院卷第127頁），又依卷附事證既
      無從證明被害人確因本件事故受有有嚴重肝疾及併發症、
      腎損傷之傷勢，進而導致心肺衰竭死亡之結果，故公訴意
      旨就此部分認定即屬無據。
　　⒋是以，公訴意旨認被告係犯道路交通管理處罰條例第86條
      第1 項、刑法第276 條之過失致人於死罪，容有誤會，然
      起訴之基本社會事實同一，並經本院於審理時，告知被告
      變更後適用之法條，而予被告辯明之機會，業已保障被告
      之防禦權，爰依刑事訴訟法第300條規定變更起訴法條。
　㈢被告於肇事後，在未被有偵查犯罪職權之公務員知悉肇事者 
    前，即向據報前往現場處理之員警承認為肇事人，自首而接
     受裁判，此有臺中市政府警察局道路交通事故肇事人自首
    情形紀錄表1 份附卷可憑（見相卷第57頁），且於警詢、偵
    查及本院審理時均坦承犯行，足認其真誠悔悟，爰依刑法第
    62 條前段之規定，減輕其刑。
　㈣爰審酌被告：除本案外並無前科，有臺灣高等法院被告前案
    紀錄表1 份在卷可憑；其為本案車禍發生之主要原因；被害
    人傷勢；迄未與被害人家屬達成和解，彌補其所造成之損害
    ；犯後坦承犯行，態度尚佳；自陳學歷為高職畢業、工作為
    機械製造業、有2名未成年子女需其扶養之智識程度及生活
    狀況等一切情狀，量處如主文所示之刑，並諭知如主文  所
    示易科罰金之折算標準。
　㈤另辯護人雖請求對被告為緩刑之宣告云云。然被告雖坦承犯
    行，但迄今未與被害人家屬達成和解，且駕車撞傷行走於行
    人穿越道之行人，過失難認尚微，自不宜對被告為緩刑之諭
    知，併予敘明。
據上論斷，應依刑事訴訟法第299第1項前段、第300條，道路交
通管理處罰條例第86條第1項，刑法第11條、第284條前段、第62
條前段、第41條第1項前段，判決如主文。
本案經檢察官黃永福提起公訴，檢察官甲○到庭執行職務。
中　　華　　民　　國　　111 　年　　8 　　月　　25　　日
            刑事第十九庭  審判長 法  官 李婉玉
　　　　　 　                    法  官 吳逸儒
               　　　　　　　　　法  官 林雷安
以上正本證明與原本無異。
如不服本判決應於收受判決後20日內向本院提出上訴書狀，並應
敘述具體理由；其未敘述上訴理由者，應於上訴期間屆滿後20日
內向本院補提理由書（均須按他造當事人之人數附繕本）「切勿
逕送上級法院」。
告訴人或被害人如不服判決，應備理由具狀向檢察官請求上訴，
上訴期間之計算，以檢察官收受判決正本之日起算。
                                書記官  黃英寬
中　　華　　民　　國　　111 　年　　8 　　月　　25　　日
附錄論罪科刑法條
道路交通管理處罰條例第86條第1項
汽車駕駛人，無駕駛執照駕車、酒醉駕車、吸食毒品或迷幻藥駕
車、行駛人行道或行經行人穿越道不依規定讓行人優先通行，因
而致人受傷或死亡，依法應負刑事責任者，加重其刑至二分之一
。
中華民國刑法第284條
因過失傷害人者，處1年以下有期徒刑、拘役或10萬元以下罰金
；致重傷者，處3年以下有期徒刑、拘役或30萬元以下罰金。